【裁判字號】    90,交聲,789
【裁判日期】    901015
【裁判案由】    違反道路交通管理處罰條例聲明異議
【裁判全文】
臺灣臺北地方法院交通事件裁定          九十年度交聲字第七八九號
    異議人即
    受處分人    甲○○
右列受處分人因違反道路交通管理處罰條例案件，對於交通部公路局台北區監理所中
華民國九十年六月四日所為之處分（原處分案號分別為：北監五字第ＡＧ00000
00號），聲明異議，本院裁定如左：
        主      文
原處分撤銷。
甲○○汽車駕駛人，行經有燈光號誌管制之交岔路口闖紅燈，處銀元陸佰元（即新台
幣壹仟捌佰元），並予記違規點數參點。
        理      由
一、按汽車駕駛人，行經有燈光號誌管制之交岔路口闖紅燈者，處銀元六百元以上一
    千二百元以下罰鍰（即新臺幣【下同】一千八百元以上三千六百元以下），行為
    時道路交通管理處罰條例第五十三條定有明文，且汽車駕駛人駕駛汽車違反道路
    交通管理處罰條例第五十三條規定者，除應依該條所規定之罰鍰處罰外，並予記
    違規點數三點，同條例第六十三條第一項第三款亦有規定。再交通違規事件裁罰
    案件，性質上屬於交通行政主管機關本於職權就公法上具體事件所為之決定而對
    外直接發生法律效果之單方行政行為，參酌行政法院五十六年度判字第八一號判
    例意旨「本件原告行為時尚在舊所得稅法施行期間，實體上固應適用舊法，但被
    告官署稽徵程序係開始於現行所得稅法令公布施行以後，程序上即應適用新法」
    ，本件道路交通管理處罰條例雖於民國九十年一月十七日公布修正，於同年六月
    一日施行，依行政「實體從舊，程序從新」原則，尚無比較新舊法之問題。
二、本件受處分人即異議人甲○○於八十九年五月二十五日晚上九時五分許，駕駛車
    號ＨＭ－九九七九號自用小客車，行經台北市○○○路○段設有燈光號誌管制之
    交岔路口，明知其行進方向之燈光號誌係禁止通行之紅燈號誌，竟闖紅燈繼續直
    行，為臺北市政府警察局內湖分局交通分隊警員乙○○以拍照方式採證，並以受
    處分人有違反行為時道路交通管理處罰條例第五十三條規定之行為逕行掣單舉發
    。嗣違反舉發道路交通事故通知單（下稱舉發單）因郵寄送達招領逾期，遂由台
    北市政府警察局交通大隊於八十九年九月十一日完成公示送達程序，刊登於台北
    市政府公報八十九年冬字第二十七期，且已逾公示送達四十五日，受處分人未向
    原處分機關申訴，原處分機關即依行為時道路交通管理處罰條例第五十三條規定
    ，於九十年六月四日以北監五字第ＡＧ0000000號裁決書裁處三千六百元
    。
三、本件受處分人雖於九十年六月四日繳納罰鍰，惟依修正後違反道路交通管理事件
    統一裁罰標準及處理細則第五十八條第二項規定，自動繳納罰鍰結案後逾二十日
    不得再提出異議，受處分人既於九十年六月七日、九十年六月二十九日分別具狀
    向原處分機關申訴，應屬對原處分表示不服，自無踰越二十日聲明異議期間，且
    受處分人於九十年七月十二日收受原處分，此有掛號郵件收件回執影本在卷為憑
    ，雖於九十年八月二日始向原處分機關聲明異議，因其持續申訴，自亦無踰越聲
    明異議期間，合先敘明。
四、本件經依法傳喚受處分人未到庭，依其聲明異議意旨略以：未曾收到舉發單，公
    示送達處以高額違法，且伊於九十年六月四日繳納罰鍰，原處分機關再予裁處，
    於法無據等語，經查：受處分人對於右開違規事實並不爭執，並有違規照片二紙
    在卷為憑，受處分人闖紅燈之違規行為堪以認定，且違舉發單之送達，修法前（
    八十九年十二月五日）準用刑事訴訟法之規定，本件舉發單因招領逾期已由台北
    市政府警察局交通大隊完成公示送達程序，此有卷附舉發單、台北市政府公報八
    十九年冬字第二十七期等資料影本各一紙附卷可考，原處分機關以受處分人有闖
    紅燈之行為，依行為時道路交通管理處罰條例第五十三條之規定，裁處三千六百
    元，固非無據，然按「招領逾期」，乃郵差未會晤應受送達人後，或有前往郵局
    領取郵件之通知遺失，應受送達人無法知悉，或有應受送達人逾期前往郵局領取
    郵件，郵件已遭退回寄送機關，尚非絕對應受送達人之住居所不明，是否合乎刑
    事訴訟法公示送達要件，要非全無斟酌之餘地，然如應受送達人故意拒絕前往郵
    局領取舉發單，則國家行政勢必窒礙難行，是以行政秩序罰之交通違規裁罰就公
    示送達準用刑事訴訟法之規定，容或有從寬認定之必然性；惟違反道路交通管理
    處罰條例之行為，裁處法定最高罰鍰之目的乃受處分人已收受違反道路交通管理
    事件通知單，違規事實明確，仍拒絕接受裁罰，處以受處分人最高罰鍰額度，以
    貫徹國家行政之執行，維護交通秩序、安全之行政目的，據此，在從寬認定公示
    送達要件下，受處分人如事實上甚難知悉違規事實已遭舉發機關舉發，無法於應
    到案日期前自動繳納最低額罰鍰，原處分機關率爾處以罰鍰最高額度，顯與上開
    立法目的相悖，有失公平正義，誠難令人甘服。從而，本件原處分機關雖將舉發
    單郵寄送達受處分人，因招領逾期而依法公示送達，然衡諸社會一般常情，公示
    送達刊登於台北市政府公報內，受處分人事實上甚難知悉違規行為已遭舉發，原
    處分機關遽以裁處罰鍰最高額度，即難認為允洽，況違反行為時道路交通管理處
    罰條例第五十三條規定之行為，依同條例第六十三條第一項第三款規定，尚須記
    違規點數三點，原處分機關漏未記點，亦有違誤。從而，本件受處分人之異議有
    理由，自應由本院將原處分撤銷，仍以受處分人有違反行為時道路交通管理處罰
    條例第五十三條規定之行為，依該條規定從輕裁處受處分人罰鍰一千八百元，並
    依同條例第六十三條第一項第三款規定記違規點數三點，如主文第二項所示，以
    資適法。
五、據上論斷，應依道路交通案件處理辦法第二十條前段，裁定如主文。
中      華      民      國    九十      年      十      月     十五     日
                          臺灣臺北地方法院交通法庭
                                  法  官  李  麗  玲
右正本證明與原本無異。
如不服本裁定，應於裁定送達後五日內向本院提出抗告狀。
                                  書記官  江  虹  儀
中      華      民      國    九十      年      十      月      十五    日


司法院資訊處製作；財團法人民間司法改革基金會備份。
